【裁判字號】    92,上,193
【裁判日期】    921105
【裁判案由】    清償借款
【裁判全文】
臺灣高等法院高雄分院民事判決  九十二年度上字第一九三號
      上  訴  人    乙○○
      被  上訴人    甲○○
當事人間請求清償借款事件，上訴人對於民國九十二年八月十四日臺灣屏東地方法院
九十二年度訴字第二六一號第一審判決提起上訴，本院於九十二年十月二十二日言詞
辯論終結，判決如下：
    主    文
原判決廢棄。
被上訴人在第一審之訴駁回。
第一、二審訴訟費用由被上訴人負擔。
    事實及理由
一、被上訴人主張：上訴人於民國八十七年八月間，以其所有坐落屏東縣九如鄉○○
    段二一三一號土地為擔保，向被上訴人借款新台幣（下同）三百五十萬元，並於
    同年月二十六日辦理最高限額三百五十萬元之抵押權設定登記，雙方並未約定清
    償日期，被上訴人屢經催討，均置不理，爰依消費借貸之法律關係，求為命上訴
    人給付三百五十萬元，及自起訴狀繕本送達翌日起即視同起訴之本件支付命令送
    達翌日（九十二年二月十三日）至清償日止按年息百分之五計算之利息之判決。
    原審為被上訴人勝訴之判決。被上訴人於本院聲明：上訴駁回。
二、上訴人則以：否認向被上訴人借款，系爭三百五十萬元是被上訴人向上訴人買土
    地的價款等語，資為抗辯。並於本院聲明：如主文所示。
三、被上訴人主張上訴人於八十七年八月間以其所有坐落屏東縣九如鄉○○段二一三
    一號土地為擔保，向被上訴人借款三百五十萬元，並於同年月二十六日辦理最高
    限額三百五十萬元之抵押權設定登記等情，業據其提出系爭土地他項權利證明書
    影本一份為證（原審卷第七頁），並經證人蔡清獻證稱：「約八十七年間，上訴
    人夫妻到我家，說他本人與他妹妹都被人倒會，所以才跟我們開口借錢，三百五
    十萬元確實是借款，不是土地買賣的價款，因為是很好的朋友，沒有約定何時還
    ，設定土地是上訴人自己去設定抵押給被上訴人，三百五十萬元確實是借款。」
    等語屬實（本院卷第十八頁），即上訴人於原審亦自認有拿被上訴人之證件辦理
    系爭土地抵押權登記及系爭借款尚未清償，並陳述稱：「系爭借款不爭執，但被
    上訴人希望我去幫她開車，抵償向她所借款項，．．．。」等語（原審卷第六五
    頁），足見被上訴人主張系爭三百五十萬元係借款，應屬可信。上訴人雖辯稱系
    爭三百五十萬元是被上訴人向上訴人買土地的價款云云，為被上訴人所否認，而
    上訴人所舉證人莊瑞苓證稱：上訴人於八十七年三月開始就幫被上訴人開油罐車
    ，開到九十一年十月止云云，僅能證明上訴人有幫被上訴人開油罐車，尚不能證
    明系爭三百五十萬元為土地買賣價款。此外，上訴人又不能舉證以實其說。且參
    以上訴人於八十七年八月二十六日以其所有上開土地辦理最高限額三百五十萬元
    抵押權設定登記予被上訴人，而依上訴人所稱：抵押權是我向被上訴人拿資料，
    我去找代書去辦的等語（本院卷第二七頁）。是被上訴人果有同意系爭三百五十
    萬元係向上訴人買受土地之價款，則上訴人何以僅將上開土地辦理最高限額三百
    五十萬元之抵押權設定登記予被上訴人，何不直接辦理所有權移轉登記與被上訴
    人所有。是上訴人上開辯解，應無可採。
四、按借用人應於約定期限內，返還與借用物種類、品質、數量相同之物，民法第四
    百七十八條前段定有明文。查系爭借款債務清償日期為九十七年八月二十六日，
    此有經兩造蓋章訂立之抵押權設定契約書可稽（原審卷第六０、六一頁）。被上
    訴人主張借貸時並沒有講清償日期云云，尚無可採。至上訴人於原審雖稱：系爭
    土地他項權利證明書所寫期限，沒有什麼意義，只是形式上寫寫而已云云，惟查
    ，系爭土地抵押權設定契約書所寫債務清償日期，既為兩造當時借款所合意，兩
    造即應受拘束，自不能以上訴人事後陳稱所寫債務清償日期，只是形式上寫寫云
    云，即謂兩造無清償期約定。依上說明，系爭借款債務既尚未到期，被上訴人於
    清償期前訴請上訴人返還系爭借款，尚屬無據。
五、綜上所述，被上訴人本於消費借貸之法律關係，請求上訴人給付三百五十萬元，
    及自起訴狀繕本送達翌日起即視同起訴之本件支付命令送達翌日（九十二年二月
    十三日）至清償日止按年息百分之五計算之利息，為無理由，不應准許。原審判
    命上訴人給付，自有未洽。上訴意旨指摘原判決不當，求予廢棄改判，為有理由
    。自應由本院予以廢棄改判，如主文第二項所示。
六、據上論結，本件上訴為有理由，依民事訴訟法第四百五十條、第七十八條，判決
    如主文。
中      華      民      國    九十二    年      十一      月      五    日
                                                民事第五庭
~B1審判長法  官  蔡明宛
~B2      法  官  林健彥
~B3      法  官  曾錦昌
正本係照原本作成。
如對本判決上訴，須於判決送達後二十日內向本院提出上訴狀，其未表明上訴理由者
，應於上訴後二十日內向本院提出上訴理由書（均須按他造當事人之人數附繕本）。
上訴時應提出委任律師或具有律師資格之人之委任狀，並依附註條文規定辦理。
中      華      民      國    九十二    年      十一      月      五    日
~B法院書記官  張文斌
附註：
民事訴訟法第四百六十六條之一：對於第二審判決上訴，上訴人應委任律師為訴訟代
理人，但上訴人或其法定代理人具有律師資格者，不在此限。
上訴人之配偶、三親等內之血親、二親等內之姻親，或上訴人為法人、中央或地方機
關時，其所屬專任人員具有律師資格並經法院認適當者，亦得為第三審訴訟代理人。
第一項但書及第二項情形，應於提起上訴或委任時釋明之。


司法院資訊處製作；財團法人民間司法改革基金會備份。
